---
title: "1. R et tidyverse"
author: "Dr. ASRI"
date: "2022-11-10"
output: 
  pdf_document:
    toc: true
---

```{r setup, include=FALSE}
knitr::opts_chunk$set(echo = TRUE)
```

# Introduction

# 1. Les bases du logiciel

## 1.1. Les objets

### l'affectation des objets : 

Le langage R est basé sur la création de divers objets. Il faut nommer l'objet et lui affecté une valeur, une opération, le résultat d'une fonction, ....

```{r}
objet <- "Bienvenu"
objet
```

```{r}
objet <- 1/50
objet
```

```{r}
objet <- sum(1:2)
objet
```

### La classe d'un objet

Chaque objet ait une classe. On peut connaitre la classe d'un objet par la fonction **class()**

```{r}
class(objet)
```

Il existe plusieurs classes dans R. 5 classes atomiques (caractère, numérique, entier, logique et complex) et les autres classes de second ordre comme les vecteurs, les matrices, les listes, les data frames, ....

```{r}
class("bienvenue")

class(5)

class(10L)

class(5i)

class(TRUE)
```

## 1.2. Les vecteurs

Le travail d'un statisticien est souvent basé sur un ensemble de données (échantillon ou population). La classe d'objet la plus simple dans R qui permet de stocker un vecteur de données est **les vecteurs**. On peut créer un vecteur en utilisant la fonction **c()**

```{r}
vecteur <- c(1, 10, 15, 100)
vecteur
```

Le vecteur doit contenir une seule classe de données pour faciliter l'analyse et le stockage de ce vecteur.

```{r}
vecteur <- c("a", "b" , "c")
vecteur
```


```{r}
vecteur <- c(TRUE, TRUE, FALSE)
vecteur
```


## 1.3. Les matrices

Ne sont pas souvent utilisés mais représente un outil basique

```{r}
matrice <- matrix(1:10, nrow = 5, ncol = 2)
matrice
```


## 1.4.  Les data frames 

Le format tabulaire associé avec le logiciel R

```{r}
données <- data.frame(x = 1:10, 
                      y = rep(c(TRUE, FALSE), 5),
                      z = LETTERS[1:10])
données
```


## 1.5. Importation des données

### Importation des données à partir du disque 

Pour lire des données à partir du disque, il faut d'abord préciser le répertoire actif utilisé.

On change le répertoire dans l'environnment global du Rstudio

Puis on doit utiliser les fonctions nécessaires pour la lecture des données selon le format proposé.

```{r}
data <- read.csv("exemple.csv")
```
### package

```{r}
install.packages("readxl")

library(readxl)

readr::write_excel_csv(données, "essai2.xls")
```


### Importation des données d'autres sources

On peut utiliser le logiciel R pour lire des données de différentes sources comme les packages ou le web.

## 1.6. Exportation des données 


Tous les fichiers importés par cette manière sont affecté à des data frames.


```{r}
write.csv(données, "essai.csv")
```


# 2. L'écosystème tidyverse

On va essayer d'explorer le potentiel de l'écosystème en utilisant la base **iris** qui correpond à des différents caractéristiques des fleurs d'iris
```{r}
library(tidyverse)
```


```{r}
iris <- get(data(iris))
iris
```

## 2.1. dplyr

### select

```{r}
iris %>%
  select(Sepal.Length)
```
```{r}
iris %>%
  select(Petal.Width)

iris %>%
  select(Petal.Width) %>%
  as.vector() %>%
  unlist() %>%
  mean()
```


### filter

```{r}
iris %>%
  filter(Sepal.Length < 5 )
```
```{r}
iris %>% 
  filter(Species=="virginica", Sepal.Width < 3)
```


### mutate

```{r}
iris %>%
  mutate(Sepal = Sepal.Length + Sepal.Width)
```
```{r}
iris %>%
  mutate(Sepal = Sepal.Length + Sepal.Width) %>%
  mutate(Sepal = Sepal + 1)
```

```{r}
session <- rep("session 1", 150)
session 
```


```{r}
iris %>%
  mutate(session = session)
```

```{r}
iris %>%
  mutate(session = "session 1")
```

```{r}
iris %>%
  mutate(Sepal = Sepal.Length + Sepal.Width) %>%
  filter(Sepal < 7)
```



### arrange 

```{r}
iris %>%
  arrange(Sepal.Length)

iris %>%
  arrange(-Sepal.Length)
```


### summarize

```{r}
iris %>%
  summarise(moyenne = mean(Sepal.Width))
```


### group_by

```{r}
iris %>%
  group_by(Species) %>%
  summarise(moyenne = mean(Petal.Width))
```


### case_when

```{r}
iris %>%
  mutate(classe = case_when(Species == "virginica" | Species == "versicolor" ~ "classe1",
                            TRUE                                             ~ "classe2")) 
```


##  iris 

1. créer une variable qui calcule la somme des pétal
2. créer une variable qui divise la longeur du spéal sur la longueur du pétal (taux)
3. filter par ce taux < 1
4. créer une variable qui a le taux <0.5 ---> "c1" et taux >= 0.5 ---> "c2" 
5. calculer la moyenne de ce taux par c1 ou c2
6. arranger le résultat du prés petit au plus grand

```{r}
iris %>%
  mutate(Petal = Petal.Length + Petal.Width,
         taux = Sepal.Length / Petal.Length) %>%
  filter(taux < 4)%>%
  mutate(c = case_when(taux < 3 ~ "c1",
                       TRUE       ~ "c2")) %>%
  group_by(c) %>%
  summarise(m =  mean(taux))
```



## 2.2. ggplot

## 2.3. Les autres packages de tidyverse



