---
title: "2. Introduction à ggplot"
author: "Dr. ASRI"
date: "2022-11-16"
output: 
  pdf_document:
    toc: true
---

```{r setup, include=FALSE}
knitr::opts_chunk$set(echo = TRUE)
```

## 2.2. ggplot2

```{r}
library(tidyverse)
```


### a. Introduction (ppt)

### b. les données utilisées

Pour garder le même cheminement on va utiliser la même base de données **iris** pour illustrer ggplot2

```{r}
iris <- get(data(iris))
```


### b. les différentes couches

#### premier graphique 

pour dessiner une graphique il faut utiliser les trois couches principales pour dessiner un nuage de point de Speal Length vs Sepal Width

```{r}
## couche des donnée
iris %>%
## couches esthétique + appel de la fonction ggplot
  ggplot(aes(x = Sepal.Width, y = Sepal.Length)) +
## couche geométrie
  geom_point()
```

#### Utiliser l'esthétique en géométrie

reprendre le même code de la section précédente

```{r}
## couche des donnée
iris %>%
## couches esthétique + appel de la fonction ggplot
  ggplot() +
## couche geométrie
  geom_point(aes(x = Sepal.Width, y = Sepal.Length))
```

#### argument sans esthétique 

reprendre le même code en changeant la couleur la taille et la forme des points

```{r}
## couche des donnée
iris %>%
## couches esthétique + appel de la fonction ggplot
  ggplot(aes(x = Sepal.Width, y = Sepal.Length))  +
## couche geométrie
  geom_point(col = "red", shape = 4, size = 2)
```

### faites attention à l'esthétique 
```{r}
## coleur à l'intérieur de l'esthétique
## couche des donnée
iris %>%
## couches esthétique + appel de la fonction ggplot
  ggplot(aes(x = Sepal.Width, y = Sepal.Length))  +
## couche geométrie
  geom_point(aes(col = "green"))

## couche des donnée
iris %>% filter(Species == "setosa") %>%
## couches esthétique + appel de la fonction ggplot
  ggplot(aes(x = Sepal.Width, y = Sepal.Length))  +
## couche geométrie
  geom_point(aes(col = Species))

## couleur à l'extérieur

iris %>%
## couches esthétique + appel de la fonction ggplot
  ggplot(aes(x = Sepal.Width, y = Sepal.Length))  +
## couche geométrie
  geom_point(col = "green")
```

#### les échelles

Utiliser **scale_*()** pour ajouter une couche d'échelle

```{r}
### graphique 
iris %>%
## couches esthétique + appel de la fonction ggplot
  ggplot(aes(x = Sepal.Width, y = Sepal.Length))  +
## couche geométrie
  geom_point(aes(col = Species)) +
## couche échelle
  scale_x_continuous(limits = c(1,5),
                     breaks = seq(1,5,0.1))
```

#### échelle de couleurs

changer les couleur de la variable species

```{r}
### graphique
iris %>%
## couches esthétique + appel de la fonction ggplot
  ggplot(aes(x = Sepal.Width, y = Sepal.Length))  +
## couche geométrie
  geom_point(aes(col = Species)) +
## échelle de couleurs
  scale_color_brewer(palette = "Pastel1")
```

#### autres géométries

Tracer une boite à moustaches pour Sepal Width

```{r}
### Graphique

iris %>%
  ggplot(aes(y = Sepal.Width)) +
  geom_boxplot()

iris %>%
  ggplot(aes(y = Sepal.Width, x = Species, col = Species)) +
  geom_boxplot()
```

Tracer un histogramme pour Sepal Length

```{r}
### Graphique

iris %>%
  ggplot(aes(x = Sepal.Length)) +
  geom_histogram()
```

Tracer une densité pour Petal Width

```{r}
### Graphique
iris %>%
  ggplot(aes(x = Sepal.Length)) +
  geom_density(fill = "red")

iris %>%
  ggplot(aes(x = Sepal.Length)) +
  geom_density(aes(fill = Species), alpha = 0.5)
```

Tracer un diagramme à baton pour species

```{r}
### Graphique
iris %>%
  count(Species) %>%
  ggplot(aes(x = Species, y = n)) +
  geom_col()
```

Ajouter des étiquettes au graphique précédent

```{r}
### Graphique
iris %>%
  count(Species) %>%
  ggplot(aes(x = Species, y = n)) +
  geom_col() + 
  labs(x = "Espèces",
       y = "fréquence",
       title = "Diagramme à baton",
       subtile = "fréquence d'espèces",
       caption = "R series 2022")
```

#### labs

Modifier le dernier graphique avec labs

```{r}
### graphique


## labs()
```

#### Les facettes 

```{r}
iris %>%
## couches esthétique + appel de la fonction ggplot
  ggplot(aes(x = Sepal.Width, y = Sepal.Length))  +
## couche geométrie
  geom_point() +
  facet_grid(~Species)


iris %>%
## couches esthétique + appel de la fonction ggplot
  ggplot(aes(x = Sepal.Width, y = Sepal.Length))  +
## couche geométrie
  geom_point() +
  facet_grid(Species ~.)
```


#### les thèmes

```{r}
library(ggthemes)

iris %>%
## couches esthétique + appel de la fonction ggplot
  ggplot(aes(x = Sepal.Width, y = Sepal.Length))  +
## couche geométrie
  geom_point() +
  facet_grid(~Species) + 
    theme_stata()
```

