---
title: "2. Introduction à ggplot"
author: "Dr. ASRI"
date: "2022-11-16"
output: 
  pdf_document:
    toc: true
---

```{r setup, include=FALSE}
knitr::opts_chunk$set(echo = TRUE)
```

## 2.2. ggplot2

### a. Introduction (ppt)

### b. les données utilisées

Pour garder le même cheminement on va utiliser la même base de données **iris** pour illustrer ggplot2

```{r}
iris <- get(data(iris))
```


### b. les différentes couches

#### premier graphique 

pour dessiner une graphique il faut utiliser les trois couches principales pour dessiner un nuage de point de Speal Length vs Sepal Width

```{r}
## couche des donnée

## couches esthétique + appel de la fonction ggplot

## couche geométrie
```

#### Utiliser l'esthétique en géométrie

reprendre le même code de la section précédente

```{r}
## couche des donnée

## appel de la fonction ggplot

## couche geométrie + couche esthétique
```

#### argument sans esthétique 

reprendre le même code en changeant la couleur la taille et la forme des points

```{r}
## couche des donnée

## couches esthétique + appel de la fonction ggplot

## couche geométrie + modifications
```

### faites attention à l'esthétique 
```{r}
## coleur à l'intérieur de l'esthétique

## couleur à l'extérieur
```

#### les échelles

Utiliser **scale_*()** pour ajouter une couche d'échelle

```{r}
### graphique 

## couche échelle
```

#### échelle de couleurs

changer les couleur de la variable species

```{r}
### graphique

## échelle de couleurs
```

#### autres géométries

Tracer une boite à moustaches pour Sepal Width

```{r}
### Graphique
```

Tracer un histogramme pour Sepal Length

```{r}
### Graphique
```

Tracer une densité pour Petal Width

```{r}
### Graphique
```

Tracer un diagramme à baton pour species

```{r}
### Graphique
```

Ajouter des étiquettes au graphique précédent

```{r}
### Graphique
```

#### labs

Modifier le dernier graphique avec labs

```{r}
### graphique

## labs()
```

#### Les facettes 


#### les thèmes